臺灣高等法院臺南分院刑事判決　　　　 96年度上訴字第654號
上　訴　人　臺灣嘉義地方法院檢察署檢察官
被　　　告　乙○○
　　　　　　　　　　另案於臺灣嘉義監獄鹿草分監執行中
指定辯護人　本院公設辯護人　丁○○
上列上訴人因被告違反毒品危害防制條例案件，不服臺灣嘉義地
方法院95年度訴字第779號中華民國96年4月26日第一審判決（
起訴案號：臺灣嘉義地方法院檢察署95年度偵緝字第630號，移
送併辦案號：95年度偵字第8520號），提起上訴，本院判決如下
：
    主  文
原判決關於販賣第一級毒品部分撤銷。
乙○○連續販賣第一級毒品，累犯，處有期徒刑玖年。未扣案之
號碼0000000000號之行動電話壹支沒收，如全部或一部不能沒收
時，追徵其價額或以其財產抵償之，未扣案之販賣第一級毒品所
得新臺幣肆仟元沒收之，如全部或一部不能沒收時，以其財產抵
償之。
    事  實
一、乙○○（綽號「阿發」、「虎母」〔臺語〕）前於民國84年
    間因違反麻醉藥品管理條例等案件，經台灣嘉義地方法院以
    84年度訴字第181號判處應執行有期徒刑6年8月確定，於86
    年9月10日縮短刑期假釋出監並付保護管束，然於90年間復
    因施用毒品案件，而經撤銷上開假釋，並經台灣嘉義地方法
    院裁定令入勒戒處所施以觀察、勒戒後，認有繼續施用毒品
    之傾向，再裁定令入戒治處所施以強制戒治，嗣經台灣嘉義
    地方法院以90年度毒聲字第252號裁定停止戒治，接續執行
    上開殘刑，迄93年11月30日執行完畢。
二、乙○○竟仍不知惕勵，明知海洛因係毒品危害防制條例列管
    之第1級毒品，不得販賣，竟基於販賣第1級毒品海洛因以營
    利之概括犯意，以其所有號碼0000000000號行動電話作為販
    賣毒品之聯絡工具（未扣案），以電話約定時間地點碰面後
    ，由買者將錢交給乙○○，再由乙○○交付毒品之方式，於
    95年6月間，在嘉義縣東石鄉公所前，以每次每包新台幣（
    下同）1000元之價格，販賣第一級毒品海洛因予丙○○2次
    ，每次1包，共計販毒所得為2千元（未扣案）。嗣於95年6
    月間，在甲○○家或嘉義縣東石鄉東石南橋等處，以每次每
    包500元價格，販賣第一級毒品海洛因予甲○○4次，每次1
    包，共計販毒所得為2千元（未扣案）。嗣於95年7月4日9時
    30分許，在嘉義縣朴子市○鄉里○○○街196巷6號5樓26 室
    ，為警持原審法院95年度聲搜字第654號搜索票搜索查獲，
    始知上情。
二、案經嘉義縣警察局移請臺灣嘉義地方法院檢察署檢察官偵查
    起訴及移送併辦。
    理  由
壹、程序方面
一、本件原起訴被告涉犯違反毒品危害防制條例第四條第1、2項
    之販賣第一級毒品及第二級毒品罪，就販賣第二級毒品罪部
    份，業據原審判決被告有罪，處有期徒刑8年，因被告及公
    訴人未提起上訴而確定，合先敘明。
二、證據能力方面
(一)按被告以外之人於審判外之陳述，雖不符前4條之規定，而
    經當事人於審判程序同意作為證據，法院審酌該言詞陳述或
    書面陳述作成時之情況，認為適當者，亦得為證據，刑事訴
    訟法第159條之5第1項定有明文。其立法意旨在於傳聞證據
    未經當事人之反對詰問予以核實，原則上先予排除。惟若當
    事人已放棄反對詰問權，於審判程序中表明同意該等傳聞證
    據可作為證據，基於尊重當事人對傳聞證據之處分權，及證
    據資料愈豐富，愈有助於真實發見之理念，且強化言詞辯論
    主義，使訴訟程序得以順暢進行，上開傳聞證據亦均具有證
    據能力。經查，被告、辯護人及檢察官就本院所引用卷內其
    餘被告以外之人於審判外之陳述，於審判程式均同意作為證
    據，且本院審酌前開證據資料作成時之情況，均無不法之情
    事，且與待證事實具有關聯性，認為適宜作為本案之證據，
    故均有證據能力。
(二)按通訊秘密係憲法第12條規定保障之基本人權，電話通話為
    通訊之一種，自在保護之列，司法警察機關實施通訊監察時
    ，必須合於通訊保障及監察法第5條第1項所規定之要件，且
    依法取得檢察官或法官所核發之通訊監察書，始得為之；其
    有通訊保障及監察法第6條所規定之急迫危險，經檢察官以
    口頭通知先予執行通訊監察者，亦應於24小時內補發通訊監
    察書，始符合法定程序。本件台南縣警察局對於被告乙○○
    所使用之0000000000號電話進行通訊監察時，業經檢察官之
    同意核發通訊監察書，且本案涉及販賣第1級毒品案件，屬
    最輕本刑為7年以上有期徒刑之罪，自得依通訊保障及監察
    法第5條規定為通訊監察，其通訊監察所得之證據資料，亦
    有證據能力。
貳、認定被告有罪之證據及理由
一、訊據被告矢口否認有上揭犯行，辯稱：伊並未販賣第1級毒
    品海洛因，丙○○前後供述反覆不一，甲○○所指之聯絡電
    話業經法院扣押，伊是被冤枉的，伊不曾販賣海洛因予丙○○、甲○○云云。惟查：
(一)證人丙○○、甲○○於警詢及偵查中已就被告上開犯行證述
    綦詳，其詳如下：
  (1)證人丙○○於警詢中證述：「我是向一位綽號為『虎母仔』
    之男子購買的，我向綽號『虎母仔』男子購買3次毒品海洛
    因，每次購買1000元，我都打電話與其聯絡，我不知『虎母
    仔』真實姓名，身高約170幾公分、蓄短髮、戴眼鏡、體型
    壯碩，紀錄表上由左算起第3名男子即是綽號『虎母仔』男
    子，我以我的0000000000手機門號撥打給乙○○之00000000
    00，與乙○○約定時間、地點後雙方碰面交易，我在電話中
    向他表示要買1000元「號仔」，我在95年5月中旬開始向乙○○購買海洛因，最後1次在95年6月中旬某日晚上7、8點，
    詳細日期我忘了，在東石鄉公所前向乙○○購買1000元海洛
    因」等語（見95年度偵字第4892號卷第64至65頁，嗣於偵查
    中具結證稱：「我有向乙○○買過海洛因，乙○○綽號叫『
    虎母仔』，在95年5月中旬向他買過海洛因2、3次，一次10
    00元，我在東石鄉公所前跟他拿，乙○○電話是0000000000
    」等語（見95年度偵字第4892號第59至60頁），由上證述可
    知證人丙○○於警詢及偵查中，已明確指認被告即為販賣毒
    品之人，且就被告乙○○之綽號、販賣毒品所使用之手機門
    號、及交易時間、地點已證述明確。
  (2)證人甲○○於警詢供述：「向綽號『阿發』男子（指認乙○○）購買4次海洛因，每次500或1000元。以我家000000000
    號撥打0000000000號給乙○○聯絡。第一次約於95年6月初
    他拿到我家賣我，最後一次是95年7月底在東石鄉東石南橋
    向乙○○購買1000元海洛因。」（第0000000000號警(二)卷第
    26至28頁）
(二)由證人所為上開證述，就其向被告購買海洛因之時間、次數
    、地點等經過，已供述綦詳，此外參酌被告與證人甲○○
    相識，彼此並無恩怨等情，業據被告陳明在卷，而證人為袒
    護被告，尚且曾否認向被告購買海洛因云云（詳後述(二)(2)）
    ，衡情證人甲○○並無挾怨誣攀之理。再以證人丙○○上
    開證述情詞對照卷附被告所使用之行動電話門號0000000000
    號之通聯紀錄（見原審卷外附通聯紀錄裝訂本），該證人丙○○於警詢時及偵查中所指稱伊聯絡被告購買海洛因毒品所
    用之行動電話門號，於95年6月間與證人丙○○所持用行動
    電話門號0000000000號有密集通聯紀錄可查，又於95年六月
    間與證人甲○○所使用之住家電話號碼000000000間亦有密
    集通聯紀錄，足見證人上開證述情節，應可採信，又丙○○之7月26日之尿液呈嗎啡陽性反應，有姓名尿液對照表、
    凱旋醫院95年8月7日尿液檢驗報告（見台灣嘉義地方法院95
    訴字第742號），又丙○○施用第一級毒品案件，經檢察官
    提起公訴（施用時間自95年4月間起至7月26日止），並由台
    灣嘉義地方法院以95年度訴字第742號判處有期徒刑8月確定
    ，至甲○○之95年6月23日尿液亦呈嗎啡陽性反應，有尿液
    檢體採集送驗記錄表、長榮大學95年7月5日確認報告（見台
    灣嘉義地方法院95訴字第525號），又甲○○施用第一級毒
    品案件，經檢察官提起公訴，並由台灣嘉義地方法院以95年
    度訴字第525號、本院95年上訴字第1196號判處有期徒刑7月
    確定，均經本院調取上開案卷查核屬實，可知證人丙○○、
    甲○○均有施用第一級毒品之行為，是證人丙○○、甲○○
    證述其向被告購買海洛因之證詞，殆無疑義。
(三)證人丙○○、甲○○雖於原審審理中曾為有利被告之下列供
    述，惟並不足採：
  (1)證人丙○○雖於96年4月12日在原審審理時證述：「我忘記
    我的手機號碼，我不曾打過0000000000這支電話，我的毒品
    都是向綽號『黑的』購買，每次買500元，我在警詢筆錄中
    所說購買毒品的時間、地點都不是我說的，我的手機晶片卡
    已經借人，我當時人在台北姑姑家戒毒，我從4、5月那邊（
    即95年4、5月）就去台北戒毒沒有下來，我有向檢察官說那
    些警詢筆錄都不是我自己說的，我手機借人的時間已經忘記
    ，手機是借給『場仔』，真正姓名我不知道」等語（見原審
    卷第308至318頁）；惟查，丙○○自95年4月間起至同年7
    月24日止，施用第1級毒品海洛因之犯行業經檢察官以95年
    度毒偵字第1009、1048號起訴，經臺灣嘉義地方法院以95年
    度訴字第779號判決有罪確定，此有上揭起訴書、判決書及
    被告全國刑案資料查註紀錄表各1件附卷供參，是證人丙○○於審判中證稱95年4、5月間已北上戒毒云云，並非屬實；
    又證人丙○○另證稱不曾打過0000000000這支電話云云，
    惟由卷內被告使用之0000000000手機門號通聯紀錄以觀，證
    人丙○○申辦之0000000000該門號曾於95年6月5、6、8日與
    被告使用之0000000000門號共計有12筆通聯紀錄，且丙○○
    自95年5月18日即已申辦0000000000門號，倘若其手機門號
    借他人使用，然帳單地址仍續寄送至證人丙○○之戶籍地址
    ，而非他人地址，亦與常情相違；又丙○○直至審判中始
    道出其並非向被告購買毒品，而是向綽號『黑的』購買云云
    ，卻無法陳述綽號『黑的』之任何真實姓名年籍、聯絡方式
    等資訊，更未能具體交代其手機晶片借予何人？何時借用？
    另證稱其曾向檢察官說明警詢筆錄都不是他所講云云，衡情
    ，既已於95年7月26日偵查中陳述警詢筆錄非其自願陳述，
    卻又未表明係向綽號『黑的』購買，不是向被告購等語，需
    待至原審審理中方始「初次」陳述毒品來源是綽號『黑的』
    之事實？均益證綽號『黑的』實係證人丙○○為袒護被告而
    臨場諉稱之迴護之詞辯；從而證人丙○○審判中證詞有違常
    情，不足應採信。
  (2)證人甲○○雖於審判中證述「95年8月15日警詢筆錄有一部
    分不是自由意願陳述。警察要我說在6月到8月中跟乙○○買
    毒品。…警察說檢察官要辦乙○○販賣毒品，要我指認被告
    的照片。…我施用的毒品從雲林縣口湖鄉的大賣場來的。沒
    有跟乙○○買過毒品。…其有使用住家電話00-0000000撥打
    0000000000門號，但是要找陳育賢，而非找被告，每次其撥
    打0000000000門號，均係陳育賢接聽，被告從未接聽過，其
    未曾見過陳育賢與被告同時出現，陳育賢與被告也沒有住在
    一起，其撥打0000000000門號找陳育賢是為了相約釣魚」云
    云（見原審卷第320至324頁），惟依據卷內所附0000000000
    門號雙向通聯紀錄所示，證人甲○○於95年5月20、21、22
    、23、34、26、29日及同年6月2、3、4、9日，共計有17通
    通聯往來，足證有密集聯絡之事實；又由上揭0000000000門
    號雙向通聯紀錄顯示，證人蔡明憲、許倍瑜即業經判決確定
    向被告購買第二級毒品之人以其等所有0000000000、000000
    0000門號於95年5月22、28、30日撥打0000000000門號，共
    計留有17通通聯紀錄，復參酌警卷內所附之證人許倍瑜受通
    訊監察錄音譯文所載，於95年5月30日凌晨0時0分38 秒、1
    時33分28秒、同年6月4日凌晨0時25分43秒，均留有被告使
    用0000000000門號與證人許倍瑜通話買賣毒品之通訊監察紀
    錄；由上開資料相互對照可得，於95年5月至6月間，被告確
    實有使用0000000000門號之事實，且被告持該門號與證人許
    倍瑜通話之時間、亦與證人甲○○與0000000000門號聯絡之
    時間相疊重複，足證證人甲○○於審判中證述其撥打000000
    0000門號時，均係由陳育賢接聽，被告從未接聽電話云云，
    不足採信。
(四)
  (1)末按法院對證人所為前後矛盾之證詞，不宜僅依表面觀察，
    發現其一有矛盾情形即全然摒棄不採，亦不應依證人事後之
    翻供即認其原先之證詞不實，法院為確實發現真實，仍有必
    要依前述證人人性弱點之角度深切觀察其前後所為不同之證
    述，何者係真實可信，何者係事後為避免得罪被告所為迴護
    之詞，而不應採信，以作為判決之依據。
  (2)雖證人丙○○於警詢筆錄中，針對警員所提之問題「你於何
    時開始向乙○○購買海洛因」，證人丙○○答稱：「我在95
    年5月中旬開始購買海洛因？最後1次在95年6月中旬某日晚
    上7、8點，詳細日期我忘了，在東石鄉公所前向乙○○購買
    1000元海洛因。」，其於偵查中，針對檢察官之提問：「你
    何時跟他買？」，證人丙○○具結證稱：「在95年5月中旬
    向他買過海洛因2、3次，一次1000元」，將先後兩次警詢、
    偵訊筆錄對照以觀，係因警詢筆錄之提問乃針對證人丙○○
    向被告購買毒品之「始」、「末」時間點各為提問，故證人
    丙○○亦予以明確詳盡證述其向被告購買海洛因之起迄時間
    ；而於偵查中檢察官僅簡要訊問「何時跟他買？」，並未追
    問「最後一次向被告購買為何時」，是證人丙○○僅證述「
    95年5月中旬跟他買過海洛因2、3次」，而未回答最末次購
    買之時間點為何時，未違常情，而針對不同之提問，衡情證
    人丙○○自有不同答覆。
  (3)且常見施用毒品者對於何時、何地購買毒品、購買次數、購
    買金額、甚或施用毒品次數等等繁瑣細節常無法如流水帳般
    詳實陳述交代，雖本件證人丙○○所持之0000000000 門號
    於95年5月間未查得有何與被告通聯之紀錄，惟渠等2人間於
    95年6月5、6、8日有密集聯絡達12通通聯之事實乃屬不爭之
    事實。要難以此證人丙○○對於購買毒品起迄時間記憶不清
    而執認其證詞全無可信。況綜覽證人丙○○於上揭警詢、偵
    查筆錄中之證述，未有任何前後矛盾不一之處，且其於偵查
    中已知悉具結後應負擔之偽證罪責，所言仍與警詢內容相符
    ，其證詞可信性當屬極高。
二、至證人丙○○、甲○○向被告購買海洛因之日期、次數、及
    金額，依證人丙○○於警詢及偵查中時或供稱其係94年5 月
    起至6月上旬向被告購買第1級毒品，或稱5月間，購買之次
    數則為2至3次，本諸「事證有疑，利於被告」之罪疑惟輕認
    定原則，則本院考量被告最大利益而認定關於交易次數及金
    額則共計販賣海洛因2次予證人丙○○，每次以1000元計算
    ，共計其販賣海洛因予證人丙○○之所得為2000元，並認定
    被告係於95年6月間販賣海洛因予丙○○；另依證人甲○○
    於警詢供稱購買之次數則為4次，每次以500至1000元計算，
    則本院考量被告最大利益而認定被告關於交易次數及金額則
    共計販賣海洛因4次予證人甲○○，每次以500元計算，共計
    其販賣海洛因予證人甲○○之所得為2000元，並認定被告係
    於95年6月間販賣海洛因予甲○○。
三、末按海洛因係毒品危害防制條例第2條第2項第1款所定之第1
    級毒品，物稀價昂，其持有販賣者，政府查緝甚嚴，苟非有
    利可圖，當不願甘冒法律制裁之風險，而予販賣；又按販賣
    海洛因乃違法行為，非可公然為之，亦無公定價格，容易分
    裝並增減份量，而每次買賣之價量，輒因買賣雙方關係之深
    淺、資力、需求量及對行情之認知、來源是否充裕、查緝是
    否嚴緊、購買者被查獲時供出購買對象之風險評估等因素，
    而異其標準，非可一概而論，而販賣毒品之利得，除被告坦
    承犯行或價量俱臻明確外，委難察得實情，販賣之人從價差
    或量差中牟利之方式雖異，其意圖營利之販賣行為則同一，
    職是之故，即使未經查得實際販賣之利得，但除非別有事證
    ，足認係按同一價量委買或轉售，確未牟利外，尚難執此遽
    認非法販賣之證據有所未足，而諉無營利之意思，或阻卻販
    賣犯行之追訴（最高法院87年台上字第3164號判決參照）。
    本件被告於審理中因矢口否認有販賣毒品之犯行，致本院無
    從確認被告販賣海洛因可得之利潤，然參酌證人丙○○、甲○○與被告並無特殊關係，被告先後販賣海洛因與丙○○、
    甲○○，交易之次數6次已如前述，被告既干冒科以重刑之
    危險，而販賣毒品，若謂被告無營利之意圖，孰能置信。足
    見被告顯有營利之意圖，灼然甚明。
四、綜上各情，被告空言否認，顯係卸責之詞，不足採信，另證
    人丙○○、甲○○，於原審否認向被告購買海洛因，作虛偽
    陳述，亦難採信（此部分涉有偽證罪嫌，應由檢察官另行偵
    辦）。本案事證已臻明確，被告意圖營利，連續販賣第1級
    毒品犯行，足堪認定。
參、論罪科刑
一、
(一)按行為後法律雖有修正，但其內容僅係形式上做文字之修正
    ，或僅係將法理明文化，或僅係易動法條項次時，因未涉及
    犯罪構成要件或處罰內容之變更，自非屬法律之變更，而無
    依刑法第2條第1項之規定予以比較新舊法之必要，惟修正後
    之內容如客觀上已涉及犯罪構成要件或處罰內容等實質上變
    更時，即屬法律之變更，而應依刑法第2條第1項之規定比較
    新舊法。至比較結果，如修正後之內容，依行為人所犯個案
    具體主觀上比較結果，認並無有利之情形時，依刑法第2條
    第1項前段之規定，即應適用舊法即行為時法，如有利於行
    為人時，則應依刑法第2條第1項後段之規定，適用新法即裁
    判時法，足見應否適用刑法第2條第1項之規定比較新舊法，
    應取決於修正後法條之實質內容，於客觀上是否已有變更為
    依據，而非取決於是否有利於行為人，至於究竟應適用行為
    時法或裁判時法，始應就行為人所犯個案做具體主觀上之比
    較以判斷新法是否有利於行為人，如新法有利於行為人，則
    應適用新法即裁判時法，如新法並無有利於行為人之情形時
    ，則應適用舊法即行為時法。
(二)查刑法第47條、第56條、第33條第5款、第64條第2項、第65
    條第2項、第67條、第68條等條文已於94年2月2日修正公布
    ，其中(1)第47條已由原先之「受有期徒刑之執行完畢，或受
    無期徒刑或有期徒刑一部之執行而赦免後，5年以內再犯有
    期徒刑以上之罪者，為累犯，加重本刑至2分之1」，修正為
    第47條第1項「受徒刑之執行完畢，或一部之執行而赦免後
    ，5年以內故意再犯有期徒刑以上之罪者，為累犯，加重本
    刑至2分之一」，並增列第2項「第98條第2項關於因強制工
    作而免其刑之執行者，於受強制工作處分之執行完畢或一部
    之執行而免除後，5年以內故意再犯有期徒刑以上之罪者，
    以累犯論」；(2)第56條業經刪除；(3)第33條第5款由「罰金
    ：一元以上」，修正為「罰金：新台幣一千元以上，以百元
    計算之」；(4)第64 條第2項由原先之「死刑減輕者，為無期
    徒刑，或為15年以下12年以上有期徒刑」，修正為「死刑減
    輕者，為無期徒刑」；(5)第65條第2項由原先之「無期徒刑
    減輕者，為7年以上有期徒刑」，修正為「無期徒刑減輕者
    ，為20年以下15年以上有期徒刑」；(5)第67條、第68條由原
    先之「有期徒刑加減者，其最高度及最低度同加減之」、「
    拘役或罰金加減者，僅加減其最高度」，修正為「有期徒刑
    或罰金加減者，其最高度及最低度同加減之」、「拘役加減
    者，僅加減其最高度」，足見罰金刑部份已由僅加減其「最
    高度」修正為「最高度及最低度同加減之」；並均自95年7
    月1日起施行。則依上開規定，被告行為後刑法第47條、第
    56條、第33條第5款、第64條第2項、第65條第2項、第67條
    、第68條等條文之內容，於客觀上均已發生實質上之變更，
    揆諸前開說明，自應依新修正刑法第2條第1項之規定予以比
    較適用。則依上開規定，被告2人之行為，無論依新舊法，
    均屬正犯及累犯，修正後刑法並非較有利於行為人，至於連
    續犯之規定，則因被告所犯之罪如後述，有連續犯關係，如
    依95年7月1日新法施行前之刑法第56條之規定，僅論以一罪
    即可，如依95年7月1日新法施行後刑法之規定，則因連續犯
    之規定業已刪除，其所犯各罪，應分論併罰；另修正後刑法
    第33條第5款之規定，則無異提高法定刑罰金刑之最低刑度
    ，又死刑及無期徒刑減輕時，新修正施行之刑法第64條第2
    項、第65條第2項均將減輕後之刑期加重，至修正後刑法第
    67條及第68條之規定，則將罰金刑之最低度修正為應加減之
    ；則綜合上情，比較新舊法結果，自以修正前刑法第47條、
    第56條、第33條第5款、第64條第2項、第65條第2項、第67
    條、第68條之規定有利於被告，依95年7月1日新施行之刑法
    第2條第1項前段之規定，自應適用行為時法即95年7月1日施
    行前之刑法第47條、第56條、第33條第5款、第64條第2項、
    第65條第2項、第67條、第68條之規定，併此敘明。
二、查海洛因係毒品危害防制條例第2條第2項第1款所定之第一
    級毒品，不得非法持有、販賣。核被告之所為，係犯毒品危
    害防制條例第4條第1項之販賣第一級毒品海洛因罪。被告販
    賣第一級毒品海洛因而持有第一級毒品海洛因之低度行為，
    均為其後販賣第一級毒品之高度行為所吸收，不另論罪。
    又其先後6次販賣第一級毒品之犯行，時間緊接，所犯係構
    成要件相同之罪名，顯係基於概括之犯意反覆為之，應依
    連續犯之規定論以1販賣第一級毒品罪，且除法定刑死刑、
    無期徒刑部分依法不得加重其刑外，其餘應依法加重其刑。
三、本件被告前於84年間因違反麻醉藥品管理條例等案件，經台
    灣嘉義地方法院以84年度訴字第181號判處應執行有期徒刑
    6年8月確定，於86年9月10日縮短刑期假釋出監並付保護管
    束，然於90年間復因施用毒品案件，而經撤銷上開假釋，並
    經台灣嘉義地方法院裁定令入勒戒處所施以觀察、勒戒後，
    認有繼續施用毒品之傾向，再裁定令入戒治處所施以強制戒
    治，嗣經台灣嘉義地方法院以90年度毒聲字第252號裁定停
    止戒治，接續執行上開殘刑，迄93年11月30日縮刑期滿執行
    完畢等情，有臺灣高等法院被告全國前案紀錄表乙份附卷可
    佐，其係受有期徒刑之執行完畢後，5年以內再犯本件有期
    徒刑以上之罪，自應論以累犯，除法定刑死刑及無期徒刑部
    分依法不得加重其刑外，其餘應依法遞加重其刑。
四、又按刑法第59條規定，犯罪之情狀可憫恕者，得酌量減輕其
    刑，同法第57條規定，科刑時應審酌一切情狀，尤應注意左
    列事項（共10款）為科刑重輕之標準，兩條適用上固有區別
    ，惟所謂「犯罪之情狀」與「一切情狀」云云，並非有截然
    不同之領域，於裁判上酌減其刑時，應就犯罪一切情狀（包
    括第57條所列舉之10款事項），予以全盤考量，審酌其犯罪
    有無可憫恕之事由（即判例所稱有特殊之原因與環境等等，
    在客觀上足以引起一般同情，以及宣告法定低度刑，是否猶
    嫌過重），以為判斷。故適用第59條酌量減輕其刑時，並不
    排除第57條所列舉10款事由之審酌，惟其程度應達於確可憫
    恕，始可予以酌減（最高法院70年度第6次刑事庭會議決議
    參照）。又毒品危害防制條例第4條第1項規定：「販賣第一
    級毒品者，處死刑或無期徒刑；處無期徒刑者，得併科新臺
    幣1千萬元以下罰金。」，然同為販賣第一級毒品之人，其
    原因動機不一，犯罪情節未必盡同，或有大盤毒梟者，亦有
    中、小盤之分，甚或僅止於吸毒者友儕間為求互通有無之有
    償轉讓者亦有之，其販賣行為所造成危害社會之程度自屬有
    異，法律科處此類犯罪，所設之法定最低本刑卻同為「無期
    徒刑，得併科新臺幣1千萬元以下罰金」，不可謂不重。查
    本件被告乙○○販賣第一級毒品之犯行，所得共計4,000元
    ，每次販賣金額僅500元、1,000元元不等，販賣之毒品數量
    均屬少量，從中賺取小額之利潤，犯罪所得有限，是其犯罪
    情節尚非重大，其惡性與犯罪情節核與大量走私進口或長期
    販賣毒品之所謂「大盤」、「中盤」毒販有重大差異，依
    本件實際犯罪之情狀而言，其法定刑稍嫌過苛，衡情如不論
    其情節輕重，均處以販賣第1級毒品罪之法定最低本刑無期
    徒刑，依社會一般觀念仍有情輕法重之嫌，有傷一般國民對
    法律之情感，堪認其犯罪情狀尚堪憫恕，爰依新修正刑法第
    59 條之規定，就被告所犯販賣第一級毒品海洛因犯行酌減
    其刑，並先加（法定刑死刑、無期徒刑部分，依法不得加重
    ）後減。
五、
(一)公訴人雖未就被告販賣予甲○○部所示犯行提起公訴，惟此
    部分與其餘檢察官起訴並經本院論罪之販賣第一級毒品罪間
    ，有連續犯之裁判上1罪關係，為起訴效力所及，本院自應
    併予審理。
(二)公訴意旨雖認(1)被告販賣予丙○○犯罪時間係為95年5月間
    ，(2)販賣予甲○○犯罪時間係為95年6月至7月底，惟查，關
    於被告販賣予丙○○、甲○○之時間及次數，業經本院認定
    如前，爰未採用起訴書認定之時間，至公訴意旨認被告販賣
    海洛因予丙○○之次數為2、3次，其中超過2次部份，並無
    積極證據足資證明被告確有此部分犯行，惟公訴意旨認此部
    分犯行與前揭論罪科刑犯行，有連續關係，屬裁判上1罪，
    爰不另為無罪之諭知。
肆、不另為無罪之諭知
    公訴意旨另認被告於95年3月中旬及4月中旬，在嘉義縣朴子
    市○鄉里○○○街196巷6號5樓26室內，販賣第一級毒品海
    洛因予證人陳秋雲3至4次，而有販賣第一級毒品犯行，經查
    ：
(一)證人陳秋雲於原審審理時具結證稱：「（問：你認識在庭被
    告？）我不認識。‧‧‧（問：你販賣第一級毒品海洛因的
    來源？）第一級毒品海洛因是從叫謝盛宏還是謝進宏，我不
    知道他的正名。我是跟他購買。‧‧‧（問：你購買毒品的
    時候，是自己一個人去還是跟別人去？）我都跟我朋友詹宗
    傑一起去。（問：購買地點？）不一定，有時候在嘉義市○○路○○道的路邊。（問：詹宗傑在警詢及偵查中製作筆錄
    的內容是否實在？〔逐一提示詹宗傑的警詢及偵查筆錄〕實
    在。（問：你在向謝進宏購買毒品的時候，被告有無在場？
    ）沒有。（問：你是否直接向謝進宏購買毒品，都是跟謝進
    宏接觸？）是。（問：你從頭到尾都沒有見過在庭被告？）
    是。我不認識他。」、「（問：你每次向謝進宏毒品，是否
    都是謝進宏本人交付給你？）都是謝進宏本人交給我。（問
    ：嘉義縣朴子市○○○街169巷6號5樓26室裡面有無看過被
    告？）沒有。‧‧‧（問：你確定都不認識在庭的被告？）
    不認識。我連看都沒有看過他。」（見原審卷第255頁至第
    257 頁、第258頁、第259頁）等語，是由證人陳秋雲上開證
    詞以觀，證人陳秋雲係向案外人謝進宏本人購買第一級毒品
    海洛因，而非向被告購買第一級毒品海洛因。
(二)又證人詹宗傑於95年5月15日警詢時證稱：其乾姐陳秋雲曾
    於95年3月中旬、4月上旬帶其至嘉義縣朴子市○鄉里○○○
    街169巷6號5樓26室向「進宏」、「秋蓮」2人購買第一級毒
    品海洛因，前後購買3、4次（見95年度偵字第4892號偵查卷
    第39頁、第40頁）等語，亦與證人陳秋雲上開結證情詞互核
    一致，俱未提及被告與案外人謝進宏上開販賣第一級毒品之
    犯行有何關連，足見被告辯稱伊並不認識證人陳秋雲，亦未
    販賣第一級毒品予證人陳秋雲等詞，並非無據，應屬可採，
    然被告被訴此部分犯行檢察官認與前揭論罪科刑部分犯行有
    裁判上之一罪關係，此部分爰不另為無罪之諭知。
伍、撤銷改判之理由
一、原審未詳為勾稽全案證據調查所得，遽認被告被訴販賣第1
    級毒品罪尚屬不能證明，而為被告無罪之諭知，容有未洽。
    檢察官上訴意旨，指摘原判決採證不當，為有理由，自應由
    本院將原判決關於販賣第1級毒品部分撤銷改判。
二、爰審酌被告國中畢業之智識程度、前有違反麻醉藥品管理條
    例、違反毒品危害防制條例前科之素行，已婚、有一名子女
    ，先前從事鋁鎂合金業之生活狀況，而被告無視於毒品對於
    健康之戕害及國家杜絕毒品犯罪之禁令，於前案執行違反麻
    醉藥品管理條例案件之殘刑出監後，竟未思改過遷善，猶販
    賣第一級毒品予他人施用，助長毒害擴散，顯見其惡性非輕
    ，另審酌其上開販賣毒品之次數、數量，以及其犯罪後於本
    院審理時否認犯行之態度等一切情狀，量處如主文第二項所
    示之刑，以資懲儆。
三、按犯毒品危害防制條例第4條至第9條、第12條、第13條或第
    14條第1項、第2項之罪者，其供犯罪所用或因犯罪所得之財
    物，均沒收之，如全部或一部不能沒收時，追徵其價額或以
    其財產抵償之，毒品危害防制條例第19條第1項定有明文。
    此規定係採義務沒收主義，凡供犯罪所用或因犯罪所得之財
    物，且屬犯人所有者，均應宣告沒收，不以當場搜獲扣押為
    限。
(一)如前述被告上開販賣第一級毒品所得共計4000元，業經認定
    如上，均為被告因本件犯罪所得之財物，雖未扣案，仍應依
    上開規定宣告沒收之，如全部或一部不能沒收時，以其財產
    抵償之。
(二)另0000000000號行動電話，雖未扣案，然該行動電話為被告
    供販賣海洛因所用之物，已如前述，又既經移轉占有交付被
    告持有使用，應認為被告所有，爰併依毒品危害防制條例第
    19 條第1項規定，宣告沒收，如全部或一部不能沒收時，追
    徵其價額，或以其財產抵償之。
四、至扣案如附表所示之物品，被告均否認為其所有（見原審卷
    第353頁），且尚乏積極證據足資證明係供本件犯罪所用之
    物，或係供犯罪預備所用之物，爰不為沒收之諭知，附此敘
    明。
陸、適用之法律
一、刑事訴訟法第369條第1項前段、第364條、第299條第1項前
    段。
二、毒品危害防制條例第4條第1項、第19條第1項。
三、新修正刑法第2條第1項前段、第11條前段、第59條、修正前
    刑法第56條、第47條。
本案經檢察官羅清溪到庭執行職務。
中　　華　　民　　國　　96　　年　　10　　月　　16　　日
                  刑事第四庭    審判長法　官 吳志誠
                                      法　官 陳珍如
                                      法　官 羅心芳
以上正本證明與原本無異。
如不服本判決，應於收受本判決後十日內向本院提出上訴書狀。
其未敘述上訴理由者並得於提起上訴後十日內向本院補提理由書
狀（均須按他造當事人之人數附繕本）「切勿逕送上級法院」。
　　　　　　　　　　　　　　　　　　　書記官 蔡振豐
中　　華　　民　　國　　96　　年　　10　　月　　16　　日
附錄論罪科刑法條：
毒品危害防制條例第四條第1項
製造、運輸、販賣第一級毒品者，處無期徒刑或7年以上有期徒
刑，得併科新臺幣7百萬元以下罰金。
附表：
┌──┬─────┬─────┬───────────────┐
│編號│物      品│數      量│備                         註 │
├──┼─────┼─────┼───────────────┤
│一  │行動電話  │一具      │含門號0000000000號SIM卡一張。 │
├──┼─────┼─────┼───────────────┤
│二  │行動電話  │一具      │含門號0000000000號SIM卡一張。 │
├──┼─────┼─────┼───────────────┤
│三  │行動電話  │二具      │機身序號000000000000000號及357│
│    │          │          │000000000000號。不含SIM卡。   │
├──┼─────┼─────┼───────────────┤
│四  │夾鍊袋    │一百二十個│                              │
└──┴─────┴─────┴───────────────┘
